臺灣臺中地方法院民事裁定　　　　　　　　 96年度破字第7號
聲　請　人　甲○○
送達代收人　徐文宗律師
上列當事人間聲請宣告破產事件，本院裁定如下：
    主    文
聲請駁回。
聲請程序費用由聲請人負擔。
    理    由
一、聲請意旨略以：聲請人與妻葉孟櫻經營服飾居間業（即怡品
    商行），因自有資金不足，該商行的經營多憑藉信用貸款及
    信用卡借款維持，後因雙卡風暴發生，審戶刷卡變少，使得
    營業收入遽減，此外銀行放款額度也大幅緊縮，造成聲請人
    周轉不靈，積欠大筆債務而無力經營，故該商行已於民國（
    下同）95年10月12日後結束營業。查聲請人於91年12月間，
    以與妻共有之坐落於臺中市○○區○○段528地號土地及其
    上建物向復華銀行設定最高限額抵押新臺幣（下同）
    4,320,000元，與妻共同向復華商業銀行借款並互為連帶保
    證人，迄今尚積欠貸款3,080,965元，另積欠台北富邦銀行
    等8家銀行信用貸款369,748元、信用卡債1,693,063元，總
    計已積欠各銀行5,143,776元。而聲請人目前僅有至工地打
    零工的不固定收入，且僅存與妻共有市值4,319,956元之房
    地，亦已設定高額抵押，聲請人唯有聲請破產始能清理所有
    債務，爰依法聲請宣告破產等語。
二、按債務人不能清償債務者，依破產法所規定和解或破產程序
    ，清理其債務，破產法第一條定有明文。查本件聲請人已表
    明其無能力清償債權人清冊所示之各債權，惟按債務人之財
    產價值，是否足堪清償其債務，應以債權人聲請破產時，而
    非以債務發生時為準，且並非僅以不動產之有無，及不動產
    之價值為認定之依據，債務人是否尚有其他財產或信用能力
    ，自應併予調查審認。經查，依聲請人所提出之財產狀況說
    明及債權人、債務人清冊所示，聲請人自陳其目前所負債務
    餘額約5,143,776元，而聲請人主張其資產有房地市值
    4,319,956元（聲請人為共有人，應有部分二分之一），存
    款3,476元；惟查，其中房屋貸款部分，系爭房屋即為該筆
    貸款之抵押物，且屬聲請人與其配偶連帶負擔之債務（參聲
    請人聲請狀載內容及其提出之土地登記簿謄本、建築改良物
    登記簿謄本影本記載內容），故而此部分之清償，即須由聲
    請人與其配偶二人負連帶清償責任，即此部分之3,080,965
    元債務，可全數由上開房地之市場價值（參聲請人提出之不
    產估價報告）清償完畢，且仍有餘額1,238,991 元（
    4,319,956-3,080,965）；另依聲請人所述，其信用卡及信
    用貸款債務合計為2,062,811元（369,748+1,693,063），與
    上開房地清償貸款後之餘額1,238,991元及存款3,476元總和
    ，兩相扣減結果，聲請人所餘債務即為820,344元（
    1,238,991+ 3,476-2,062,811）；而查，聲請人年僅50歲（
    參卷附本院職權調閱之聲請人個人戶籍資料，聲請人為45年
    次），正值盛年，且其於聲請狀上亦自稱可至工地打工，尚
    非全無工作之能力以賺取報酬，參照聲請人之年齡、社會經
    歷（前經營服餘居間業），聲請人將來就職或轉業賺取報酬
    之可能性及機會難謂不高，則以目前行政院所核定之每月基
    本工資15,840元，算至勞動基準法所定勞工強制退休年齡60
    歲止，聲請人尚有勞動年數約10年，而聲請人目前之債務餘
    額為823,820元，有如前述，則其債務尚非無法分期攤還。
    綜上所述，聲請人主張不能清償債務，尚非可採，揆諸上開
    規定及說明，自難遽認本件已符合宣告破產之要件，聲請人
    之聲請，於法不合，應予駁回。
三、依破產法第5條、民事訴訟法第95條、第78條裁定如主文。
中　　華　　民　　國　　96　　年　　1 　　月　　8 　　日
                  民事第二庭    法  官  王鏗普
正本係照原本作成
如不服本裁定應於送達後10日內向本院提出抗告狀，並繳納抗告
費新臺幣1,000元。
中　　華　　民　　國　　96　　年　　1 　　月　　8 　　日
                                書記官
